臺灣臺北地方法院民事裁定　　　　　 100年度消債更字第87號
聲　請　人
即債務人　　李世茂
代　理　人　張金盛律師
上列當事人因消費者債務清理事件聲請更生，本院裁定如下：
    主  文
債務人李世茂自中華民國一００年八月十日下午四時起開始更生
程序。
命司法事務官進行本件更生程序。
    理  由
一、按債務人不能清償債務或有不能清償之虞者，得依消費者債
    務清理條例（下稱消債條例）所定更生程序，清理其債務；
    債務人對於金融機構因消費借貸、自用住宅借款、信用卡或
    現金卡契約而負債務，在聲請更生前，應提出債權人清冊，
    以書面向最大債權金融機構請求協商債務清償方案，並表明
    共同協商之意旨；自債務人提出協商請求之翌日起逾30日不
    開始協商，或自開始協商之翌日起逾90日協商不成立，債務
    人得逕向法院聲請更生，消債條例第3條、第151條第1項及
    第153條分別定有明文。又法院裁定開始更生程序後，得命
    司法事務官進行更生程序，必要時，得選任律師、會計師或
    其他適當之自然人或法人一人為監督人或管理人；該開始更
    生程序之裁定，應載明其年、月、日、時，並即時發生效力
    ，復為同條例第16條第1項及第45條第1項所明定。
二、本件聲請意旨略以：債務人因對臺灣土地銀行股份有限公司
    、合作金庫商業銀行股份有限公司、台北富邦商業銀行股份
    有限公司、花旗（台灣）商業銀行股份有限公司、渣打國際
    商業銀行股份有限公司、板信商業銀行股份有限公司、遠東
    國際商業銀行股份有限公司（下稱遠東商銀）、永豐商業銀
    行股份有限公司、玉山商業銀行股份有限公司及萬泰商業銀
    行股份有限公司（下稱萬泰商銀）等多家金融機構所負新臺
    幣（下同）141萬6303元之信用貸款及信用卡債務有不能清
    償之情事，前於民國100年5月5日以書面向最大債權金融機
    構萬泰商銀請求共同協商債務清償方案，惟該行所提供分18
    0期、零利率、每期攤還7838元之協商還款方案，經債務人
    評估自身於每月收入扣除支出後勉強僅能還款6000元，加以
    於同年1月27日已遭債權人遠東商銀持本院100年度司執字第
    8136號執行命令聲請法院按月扣薪3分之1之情況下，不敢貿
    然接受該還款條件，致協商於同年6月24日不成立，又其包
    含利息、違約金在內之無擔保或無優先權債務總額未逾1200
    萬元，復未經法院裁定開始清算程序或宣告破產，為此，爰
    向本院聲請更生及保全處分等語。
三、經查：
  （一）債務人主張之上開事實，業據其提出財產及收支狀況說
        明書、債權人清冊、財團法人金融聯合徵信中心當事人
        綜合信用報告-債務清理條例前置協商專用債權人清冊
        、前置協商申請書、前置協商不成立通知書、勞工保險
        被保險人投保資料表、財政部臺北市國稅局財產歸屬資
        料清單、財政部臺北市國稅局97至99年度綜合所得稅各
        類所得資料清單、金融機構薪資轉帳存摺、本院民事執
        行處100年度司執字第8136號執行命令、房屋租賃契約
        書、學費繳納收據、水電費繳納收據、瓦斯費催繳通知
        單、電信費帳單、共同生活戶戶籍謄本及戶口名簿影本
        等件在卷可稽，堪信為真實。
  （二）依上開財政部臺北市國稅局98、99年度綜合所得稅各類
        所得資料清單及金融機構薪資轉帳存摺之記載，債務人
        於98、99年度及100年1月至5月間之總收入分別為44萬7
        928元、30萬1399元及8萬5416元（含其所任職宜家家居
        股份有限公司之薪資6萬4904元、富邦人壽保險股份有
        限公司薪資2萬512元），依此計算其每月平均收入為2
        萬8784元【計算式：（44萬7928+30萬1399元+8萬5416
        元）÷29個月=2萬8784元，元以下四捨五入】，又債務
        人所陳報每月必要支出，除與其前妻共同分擔對未成年
        女兒之扶養義務所支付之扶養費用7000元外，個人生活
        費用包含房租8000元（依其提出之房屋租賃契約書所載
        為準）、勞健保費421元、水電瓦斯費1019元、電話費
        346元、食品費5000元、衣物鞋襪費200元、車費1000元
        等，共1萬5986元，相較於內政部公告之100年度臺北市
        每人每月最低生活費用1萬4794元（該最低生活費用已
        包括食、衣、住、行等費用在內），並未過高，尚屬合
        理。另依本院100年度司執字第8136號執行命令所示，
        債務人於宜家家居股份有限公司之每月薪資遭強制執行
        3分之1，以其於100年1月至5月間任職該公司之每月平
        均薪資1萬2981元計算（計算式：6萬4904元÷5個月=1
        萬2981元，元以下四捨五入），債務人每月遭強制扣取
        之金額約為4327元（計算式：1萬2981元X1/3=4327元）
        。
  （三）承上，債務人每月收入為2萬8784元，扣除每月必要支
        出2萬2986元（即個人生活費用1萬5986元、扶養未成年
        子女費用7000元）及遭執行命令所扣取之薪資4327元後
        ，所得運用之餘額僅有1471元，顯不足以履行請求共同
        協商債務清償時，最大債權金融機構萬泰商銀所提供每
        期即每月攤繳7838元之還款方案，是債務人前揭主張，
        應為可採。此外，復查無債務人有消債條例第6條第3項
        、第8條或第46條各款所定駁回更生聲請之事由存在，
        則債務人聲請更生，應屬有據，並依首揭規定命司法事
        務官進行本件更生程序，爰裁定如主文。又司法事務官
        於進行本件更生程序，協助債務人提出更生方案時，應
        依社會常情及現實環境衡量債務人之償債能力，並酌留
        其生活上應變所需費用，進而協助債務人擬定允當之更
        生方案，始符消債條例重建債務人經濟生活之立法目的
        。又本件更生聲請既經准許，則債務人聲請保全處分，
        即無必要，附此敘明。
中    華    民    國   100    年    8     月    9     日
                  民事第二庭    法  官  鍾素鳳
上為正本係照原本作成。
本裁定不得抗告。
中    華    民    國   100    年    8     月    9     日
                                書記官  林玗倩